【裁判字號】    98,交聲,105
【裁判日期】    980911
【裁判案由】    違反道路交通管理處罰條例聲明異議
【裁判全文】
臺灣雲林地方法院交通事件裁定         98年度交聲字第105號
移送機關即
原處分機關  交通部公路總局嘉義區監理所雲林監理站
異  議  人
即受處分人  統一煤氣供應中心
法定代理人  甲○○
上列異議人即受處分人因違反道路交通管理處罰條例案件，對於
交通部公路總局嘉義區監理所雲林監理站98年6 月2 日所為之雲
監裁字第裁72-KAI026152號裁決處分（原舉發案號為：雲林縣警
察局98年3 月26日雲警局交字第KAI026152 號），聲明異議，本
院裁定如下：
    主  文
原處分撤銷。
統一煤氣供應中心不罰。
    理  由
一、原處分意旨略以：異議人即受處分人統一煤氣供應中心所有
    之車牌號碼392-SE自用一般大貨車，於民國98年3 月26日下
    午2 時27分，行駛於雲林縣虎尾鎮○○路1203號前，遭雲林
    縣警察局虎尾分局警備隊員警攔檢，並以裝載危險物品（瓦
    斯液），滅火器無記載有效日期標識開單舉發，移送機關乃
    於98年6 月2 日開具雲監裁字第裁72-KAI0261 52 號裁決書
    ，依道路交通管理處罰條例第29條第1 項第3 款及第2 項規
    定，處新臺幣（下同）9000元罰鍰，並記違規紀錄1 次。
二、聲明異議意旨略以：異議人所有之上開車輛於上開時間，行
    駛於雲林縣虎尾鎮○○路1203號前，因車上裝載桶裝瓦斯然
    懸掛之滅火器有效日期標籤卻模糊不清，遭警攔檢開單舉發
    。惟道路交通管理處罰條例第29條第1 項第3 款規定係以裝
    載危險物品，未依規定懸掛或黏貼危險物品標誌及標示牌為
    要件，而上開車輛當時依規定都有懸掛危險物品標誌及標示
    牌，與上開處罰要件有間。又上開車輛當時亦裝載有滅火器
    ，舉發人僅以滅火器標籤上有效日期模糊不清即認定該滅火
    器失效實嫌速斷，應依內政部消防署規定之滅火器認可基準
    及滅火器用滅火藥劑認可基準兩項規定完成試驗才能判定滅
    火器是否失效，故原處分顯有錯誤，請求撤銷原處分等語。
三、按汽車裝載時，有下列情形之一者，處汽車所有人新臺幣3
    千元以上9 千元以下罰鍰，並責令改正或禁止通行：三、裝
    載危險物品，未請領臨時通行證、未依規定懸掛或黏貼危險
    物品標誌及標示牌、罐槽車之罐槽體未檢驗合格、運送人員
    未經專業訓練合格或不遵守有關安全之規定。第1 項第1 款
    至第4 款情形，應歸責於汽車駕駛人時，除依第1 項處汽車
    駕駛人罰鍰及依第63條第1 項第2 款記點外；汽車所有人仍
    應依前項規定記該汽車違規紀錄1 次。車輛裝載危險物品應
    遵守左列事項：.. 六 、裝載危險物品車輛應隨車攜帶未逾
    時效之滅火器，攜帶之數量比照第39條第1 項第12款有關大
    貨車攜帶滅火器之規定。道路交通管理處罰條例第29條第1
    項第3 款、第4 項、道路交通安全規則第84條第1 項第6 款
    分別定有明文。
四、經查，異議人所有上開車輛於上揭時間、地點，遭雲林縣警
    察局虎尾分局警備隊員警攔檢，並以裝載危險物品（瓦斯液
    ），滅火器無記載有效日期標識為由，依道路交通管理處罰
    條例第29條第1 項第3 款及第2 項規定，開立舉發通知單之
    事實，有原舉發違反道路交通管理事件通知單影本、雲林縣
    虎尾分局98年7 月9 日雲警虎交裁字第0980009429號函各1
    紙在卷可稽（見本院卷第8、第22頁）。然查：
  (一)異議人辯稱：上開車輛有攜帶滅火器，僅因長久受到日曬雨
    淋造成滅火器有效期限之標識模糊不清，該滅火器尚屬有效
    等語，並提出照片影本3 張、德成消防工程有限公司98年4
    月7 日開立之證明書為證，經本院函詢德成消防工程有限公
    司：異議人於96年2 月20日向其所購買之乾粉滅火器有效期
    限至何時，經該公司函覆：「本公司於96年2 月20日將異議
    人送至本公司更換乾粉滅火器藥劑後，於滅火器本體上貼有
    本公司所更換藥劑日期標籤，更換藥劑為3 年有效期限」等
    語，有該公司98年8 月24日德消字第980824號函及附件在卷
    可稽（見本院卷第28至29頁），故異議人所辯滅火器尚屬有
    效乙情，尚非不可採信。
  (二)按法院受理交通事件，準用刑事訴訟法之規定，道路交通管
    理處罰條例第89條前段定有明文。依最高法院76年台上字第
    4986號判例所揭示：「認定犯罪事實所憑之證據，雖不以直
    接證據為限，間接證據亦包括在內，然而無論直接或間接證
    據，其為訴訟上之證明，須於通常一般之人均不致有所懷疑
    而得確信其為真實之程度者，始得據為有罪之認定」之證據
    法則，於法院審理行為人違反道路交通管理處罰條例案件時
    自當有其適用。從而，警察機關因人民有違反道路交通管理
    處罰條例之行為，欲予以處罰時，對該違規行為確實存在應
    負舉證責任，茍其證明未達於通常一般之人均不致有所懷疑
    ，得確信其為真實之程度者，而有合理懷疑之存在，致使無
    從形成有違規之確信，參酌前開「罪證有疑，利於被告」之
    證據法則，即不得遽為不利異議人之認定。前開前開道路交
    通管理處罰條例第29條第1 項第3 款之規定，係以汽車裝載
    危險物品，不遵守有關安全之規定為其裁罰要件，而道路交
    通安全規則第84條第1 項第6 款，係以裝載危險物品車輛應
    隨車攜帶「未逾時效」之滅火器為要件，則異議人所有之上
    開車輛既懸掛滅火器，自應由舉發員警舉證證明該滅火器已
    逾時效。然查本件舉發員警僅以目視之法，以滅火器上有效
    日期標籤模糊不清，逕行認定該滅火器已逾時效，尚嫌速斷
    ，蓋滅火器上有效日期標示不清未必表示該滅火器已逾時效
    ，舉發員警既未進行其他採證，自難依其個人主觀判斷，遽
    為異議人不利之認定。
  (三)又原處分機關於裁決書上舉發違規事實記載「裝載危險物品
    ，未依規定懸掛或黏貼危險物品標誌及標示牌」等語，有上
    開裁決書在卷可稽（見本院卷第18頁），然其裁決事實與員
    警所舉發「裝載危險物品，滅火器無記載有效日期標識」之
    違規事實顯非一致，已有未當。原處分機關移送書意見欄雖
    援引道路交通安全規則附件五：「大客車、大貨車、曳引車
    、小型車附掛之廂式拖車及幼童專用車應備有滅火器規定：
    .. 二 、自中華民國八十二年元月一日起，. 大貨車.. 應
    備有符合左列規定之滅火器：.. （ 二）滅火器外殼應明確
    標明有效期限.. 」 之規定為其處罰依據，然按上開附件五
    係依道路交通安全規則第39條第1 項第12款規定所授權訂定
    ，觀諸道路交通安全規則第39條之立法目的，係用以規範汽
    車申請牌照檢驗之項目及標準，並非針對裝載危險物品車輛
    應懸掛滅火器之外觀標識要求，且道路交通安全規則第89
    條第1 項第6 款僅要求裝載危險物品車輛所攜帶滅火器之「
    數量」，比照同法第39條第1 項第12款有關大貨車攜帶滅火
    器之規定，亦未對滅火器外觀標識比照汽車申請牌照檢驗之
    標準，則原處分機關援引道路交通安全規則第39條第1 項第
    12款為處罰依據，其法律適用更有違誤。
  (四)綜上，本件既無足夠之證據證明異議人所有之上開車輛所懸
    掛之滅火器已逾時效，自不得遽以裁罰異議人。原處分機關
    未予詳查，遽予裁罰，尚有未洽，本件異議有理由，應由本
    院將原裁決處分予以撤銷，並另為異議人不罰之諭知，以資
    適法。
五、應依道路交通管理處罰條例第87條第2 項、道路交通案件處
    理辦法第20條前段，裁定如主文。
中    華    民    國    98    年    9     月    11    日
                    交通法庭    法  官  高士傑
以上正本證明與原本無異。
如不服本裁定，應於裁定送達後5 日內向本院提出抗告狀（須附
繕本）。
                                書記官  李達成
中    華    民    國    98    年    9     月    11    日


司法院資訊處製作；財團法人民間司法改革基金會備份。
